【裁判字號】    89,訴,830
【裁判日期】    890505
【裁判案由】    異議之訴
【裁判全文】
臺灣臺中地方法院民事判決                          八十九年度訴字第八三○號
    原      告  乙○○
    被      告  甲○○
    訴訟代理人  朱逸群律師
    複  代理人  丙○○  住臺中.
右當事人間異議之訴事件，本院判決如左：
    主    文
原告之訴駁回。
訴訟費用由原告負擔。
    事    實
一、原告方面：
  （一）聲明：
        １、鈞院八十九年度執字第一三九九號給付票款強制執行事件所為強制執行程序應
            予撤銷。
        ２、訴訟費用由被告負擔。
  （二）陳述：
        原告共積欠被告新台幣（下同）二千二百萬元，並由原告簽發本票數張予被告供擔
        保，原告於清償期屆至時籌措資金不足而無力清償，故與被告口頭約定，以其所有
        坐落臺中縣太平市○○段第一一０、一一一地號兩筆土地及其地上建物即臺中縣太
        平市○○路三十號（以下簡稱系爭房地）售讓之價金償還銀行後所餘之二百五十萬
        元償還被告，另將原告之妻所有坐落臺中縣太平市○○段第九四０地號及其地上建
        物即臺中縣太平市○○路六二二號移轉登記予被告，以抵銷其積欠被告之部分債務
        。其後，原告將系爭房地出售於訴外人朱漢堂，於民國八十八年九月六日會同買受
        人朱漢堂、代書張瑞珍及被告於原告位於臺中縣太平市○○路六二二號之住處簽訂
        買賣契約，同時由朱漢堂交付現金二百五十萬元予原告，經原告簽收無誤後，當場
        直接轉交與被告，而原告因一時疏忽竟未予被告簽收或立字據，亦未索回原告先前
        所簽發之票據；嗣後，原告以為其債務既已清償，被告應會依約遵守，詎被告竟不
        依約定而以上開其中一張本票聲請鈞院裁定本票准許強制執行，鈞院民事執行處受
        理八十九年度執字第一三九九號債權人即被告甲○○與債務人即原告乙○○間給付
        票款強制執行事件，並將原告所有之系爭房地全部予以查封。
        是被告之債權已受清償，原告對於被告之債權請求權自有消滅之事由存在，爰依強
        制執行法第十四條第二項之規定，提起異議之訴，請求排除對系爭房地之強制執行
        。
  （三）證據：提出房地產登記費用明細表影本、規費徵收單影本及不動產買賣契約書影本
        各一份為證，並聲請訊問證人張瑞珍與朱漢堂。
二、被告方面：
  （一）聲明：如主文所示。
  （二）陳述：
        原告積欠被告之債務共計四千六百餘萬元，而原告雖以其妻所有之不動產移轉登記
        予被告，並另給付被告現金二百五十萬元，惟其總值尚不及二千萬元，顯不足以抵
        償其全部債務；此外，被告於收受原告交付之現金及其妻之不動產後，亦將原告所
        簽發之本票其中三紙面額合計二千七百四十八萬元返還予原告，其餘未清償部分，
        則仍由被告持有其本票正本三紙面額共一千九百二十九萬八千元。是原告僅償還其
        對被告之部分債務，並非全部清償，自亦無強制執行法第十四條第二項所定之消滅
        債權事由。
  （三）證據：提出本票影本六紙為證。
三、本院依職權調閱本院八十九年度民執字第一三九九號給付票款強制執行事件案卷一宗。
    理    由
一、原告起訴主張：原告共積欠被告二千二百萬元，簽發本票數張予被告供擔保，嗣後，原
    告將坐落臺中縣太平市○○段第一一０、一一一地號兩筆土地及其地上建物即臺中縣太
    平市○○路三十號（以下簡稱系爭房地）售讓之價金償還銀行後所餘之二百五十萬元償
    還被告，另將原告之妻所有坐落臺中縣太平市○○段第九四０地號及其地上建物即臺中
    縣太平市○○路六二二號移轉登記予被告，以抵銷其積欠被告之債務。原告因一時疏忽
    竟未予被告簽收或立字據，亦未索回原告先前所簽發之票據；嗣後，被告竟不依約定而
    以上開其中一張本票聲請  鈞院裁定本票准許強制執行，  鈞院民事執行處受理八十九
    年度執字第一三九九號債權人即被告甲○○與債務人即原告乙○○間給付票款強制執行
    事件，並將原告所有之系爭房地全部予以查封。因被告之債權已受清償，原告對於被告
    之債權請求權自有消滅之事由存在，爰依強制執行法第十四條第二項之規定，提起異議
    之訴，請求排除對系爭房地之強制執行。被告則以：原告積欠被告之債務共計四千六百
    餘萬元，而原告雖以其妻所有之不動產移轉登記與被告，並另給付被告現金二百五十萬
    元，惟其總值尚不及二千萬元，顯不足以抵償其全部債務；此外，被告於收受原告交付
    之現金及其妻之不動產後，亦將原告所簽發之本票其中三紙面額合計二千七百四十八萬
    元返還予原告，其餘未清償部分，則仍由被告持有其本票正本三張面額共一千九百二十
    九萬八千元。是原告僅償還其對被告之部分債務，並非全部清償，自亦無強制執行法第
    十四條第二項所定之消滅債權事由等語，資為置辯。
二、按執行名義無確定判決同一效力者，於執行名義成立前，如有債權不成立或消滅或妨礙
    債權人請求之事由發生，債務人得於強制執行程序終結前提起異議之訴，強制執行法第
    十四條第二項定有明文。次按，所謂消滅債權人請求之事由，係指可使執行名義所載請
    求之全部或一部失其存在之事由而言，如清償、提存、抵銷、免除、混同、解除條件成
    就、時效消滅、和解等是。
三、原告主張已將其妻所有坐落臺中縣太平市○○段第九四０地號及其地上建物即臺中縣太
    平市○○路六二二號移轉登記予被告，並於八十八年九月六日交付系爭房地買賣朱漢堂
    所給現金二百五十萬元，以償還其積欠被告債務之事實，為兩造所不爭執，並有原告提
    出之房地產登記費用明細表影本、規費徵收單影本及不動產買賣契約書影本各一份為證
    ，復經證人朱漢堂到庭結證屬實，堪信原告上開之主張為真實。是以本件所應審究者乃
    在於原告積欠被告之債務究係為四千六百餘萬元，抑或二千二百萬元？被告有無向原告
    表示免除未受償債務之意思？經查，被告辯稱：原告共積欠被告四千六百餘萬元，並提
    出六張本票影本為證，且原告亦承認前開六張本票確係其所簽發，原告以其妻所有之不
    動產移轉登記予被告，並交付現金二百五十萬元，共抵償二千餘萬元債務，被告將其中
    三張面額共二千七百四十八萬元本票返還原告，餘三張面額共一千九百二十九萬八千元
    之本票未受償。從而，被告之抗辯堪信為真實，原告復未能提出積極確實之證據證明被
    告有免除未受償債務之意思。原告主張積欠被告之債務已全部清償一節，洵屬無據。
    是被告之債權並未足額清償，並無消滅債權之事由發生，被告依法聲請本票裁定准許強
    制執行，並聲請對原告所有之系爭房地為強制執行，於法並無不合。從而，原告依強制
    執行法第十四條第二項之規定，求為撤銷本院八十九年度執字第一三九九號給付票款強
    制執行事件所為強制執行程序，為無理由，不應准許。
四、本件為判決之基礎已臻明確，兩造其餘有關系爭票款已否因清償而消滅之攻擊防禦方法
    ，核與本件判決結果不生影響，自無庸論究，並此敘明。
五、據上論結，原告之訴為無理由，依民事訴訟法第七十八條判決如主文。
中        華        民        國   八十九   年      五       月      五       日
                                臺灣台中地方法院民事第民四庭
~B法  官
右正本證明與原本無異。
如對本判決不服應於本判決送達後二十日內向本院提出上訴狀
中        華        民        國   八十九   年      五       月      二       日
~B書記官


司法院資訊處製作；財團法人民間司法改革基金會備份。
